【裁判字號】    98,上訴,446
【裁判日期】    980629
【裁判案由】    違反商業會計法等
【裁判全文】
臺灣高等法院高雄分院刑事判決         98年度上訴字第446號
上  訴  人  臺灣高雄地方法院檢察署檢察官
被      告  甲○○
上列上訴人因被告違反商業會計法等案件，不服臺灣高雄地方法
院97年度訴字第1913號中華民國98年3 月4 日第一審判決（起訴
案號：臺灣高雄地方法院檢察署97年度偵字第16743 號），提起
上訴，本院判決如下：
    主  文
原判決撤銷。
甲○○共同公司負責人，為納稅義務人以不正當方法逃漏稅捐，
處有期徒刑陸月，如易科罰金，以銀元佰元即新臺幣玖佰元折
算壹日；減為有期徒刑月，如易科罰金，以銀元佰元即新臺
幣玖佰元折算壹日。又共同連續商業負責人，明知為不實之事項
，而填製會計憑證，處有期徒刑壹年，減為有期徒刑陸月，如易
科罰金，以銀元佰元即新臺幣玖佰元折算壹日。應執行有期徒
刑柒月，如易科罰金，以銀元佰元即新臺幣玖佰元折算壹日。
緩刑年，並應於民國玖拾捌年拾月拾壹日前向國庫支付新臺
幣拾萬元。
    事  實
一、陳甲○○、係設於高雄縣鳳山市○○里○○○街22號「瀧沂
    科技有限公司」之負責人，為公司法第8 條所稱之公司負責
    人及商業會計法第4 條所稱之商業負責人，竟於94年3 月8
    日辦理公司變更登記後，竟與其配偶丙○○ (另經原審法院
    於97年8 月22日以97年度重訴字第19號對其為公司負責人，
    為納稅義務人以不正當方法逃漏稅捐，3 罪，各處有期徒刑
    6 月，如易科罰金，均以銀元佰元即新臺幣900 折算1 日
    ；均減為有期徒刑3 月，如易科罰金，均以銀元300 即新臺
    幣900 元折算日；又共同連續商業負責人，明知為不實之事
    項，而填製會計憑證，處有期徒刑1 年，減為有期徒刑6 月
    ，如易科罰金，以銀元300 元即新臺幣900 元折算壹日；應
    執行有期徒刑1 年，如易科罰金，以銀元300 元即新臺幣玖
    佰元折算1 日；緩刑3 年，應向公庫支付新臺幣20萬元確定
    ）共同基於逃漏稅捐、幫助逃漏稅捐、違反商業會計法之犯
    意聯絡，委由不知情記帳業者乙○○前往申請統一發票憑證
    後，分別為下列行為：
（一）甲○○於94年7 月起至94年12月止，明知其配偶丙○○以
      其名義設立之「瀧沂科技有限公司」與附表一所示公司並
      無交易往來，竟仍取得如附表一所示公司所開立之不實進
      項發票共38張，金額共計新臺幣（下同）3696萬9579元，
      以作為「瀧沂科技有限公司」之進項憑證，並據以於向財
      政部高雄市國稅局申報營業稅，因而逃漏營業稅共計184
      萬8479元，足生損害於稅捐稽徵機關課稅之正確性。
（二）甲○○復於94年7 月起至94年12月止，亦明知無實際銷貨
      ，而由乙○○（代理至94年9 月27日止）領取發票後交給
      丙○○，再由丙○○本人或由丙○○交付梁銀相（梁銀相
      已歿，梁銀相部分自94年9 月27日起）連續多次虛開如附
      表二所示不實統一發票共45張，銷售金額總計3733萬5210
      元，以此不實事項填製會計憑證，分別持交予如附表二所
      示之公司充當進項憑證，並於上開公司營業人依營業稅法
      規定申報營業稅時，用以申報扣抵銷項稅額，以此不正當
      方法幫助逃漏營業稅達186 萬6762元，足生損害於稅捐稽
      徵機關課稅之正確性，「瀧沂科技有限公司」旋於95年2
      月17日申請停業。
二、案經財政部高雄市國稅局移送臺灣高雄地方法院檢察署偵查
    起訴。
    理  由
壹、程序部分:
    本件被告甲○○所犯係死刑、無期徒刑、最輕本刑為3 年以
    上有期徒刑以外之罪，其於準備程序中就被訴事實為有罪之
    陳述，經法官告知簡式審判程序之旨，並聽取公訴人及被告
    之意見後，經本院依刑事訴訟法第273 條之1 第1 項之規定
    ，裁定由受命法官獨任進行簡式審判程序。又本件卷內之物
    證、書證等證據，依同法第273 條之2 規定，不受第159 條
    第1 項關於傳聞法則規定之限制，依法均有證據能力，合先
    敘明。
貳、實體上之認定
一、訊據被告甲○○對上揭事實，已於本院審理時均坦承不諱（
    本院卷72頁），核共同被告丙○○自白虛報「瀧沂科技有限
    公司」進項及銷項方式藉以逃漏稅（附表一部分）及幫助逃
    漏稅（附表二部分）之情節相符。
二、「瀧沂科技有限公司」逃漏稅（附表一）及幫助逃漏稅（附
     表二）復有下列證據可資佐證:
（一）附表一編號2 鹿野工程有限公司負責人胡武勝之證稱：其
      為臨時工，身分證有遺失過，可能遭冒用，沒有在桃園開
      公司以及開發票等語（他案卷第77頁）。
（二）附表一編號8 鴻華水電工程有限公司負責人林嵩嶽之證稱
      ：並未設立鴻華水電工程有限公司，曾經將執照交給喬林
      工程有限公司老板陳道遠，疑遭陳道遠虛設等語（他案卷
      第79頁）。
（三）「瀧沂科技有限公司」記帳業者（稅務代理人）乙○○證
      稱：伊領取發票後交給丙○○，代理至94年9 月27日止，
      乃陳甲○○本人前往國稅局才可以辦理申請發票，之後才
      可以委託他人代領，另外在變更公司登記時甲○○本人還
      是有去國稅局等語（國稅局卷附件十、他案卷第95頁）。
（四）附表二編號12福耀企業有限公司負責人陳福生證稱：是跟
      王瑞和之人交易，只是拿不同的發票抵成本（因此持第三
      人發票抵進項來源發票）等語 (他案卷第110 頁）。
（五）附表二編號8 喬仁工程有限公司負責人林天侯證稱：伊是
      跟黃賀富之人交易，黃賀富拿已經蓋好甲○○印章的契約
      書交給伊，當時伊有問黃賀富怎可以這樣，黃賀富表示大
      家有正常繳稅金就行了（因此持第三人發票抵進項來源發
      票）等語（他案卷第112 頁）。
（六）附表二編號10沅陞工程有限公司負責人蔡羽涵證稱：是一
      位黃經理之人交易，黃經理拿已經蓋好甲○○印章的契約
      書交給伊，伊不知道上面名字也不對（因此持第三人發票
      抵進項來源發票）等語 (他案卷第114 頁）。
（七）附表二編號4 呈傳企業有限公司負責人丁朝文證稱：是一
      位阿達（年籍不詳之成年人）之拿契約書交給伊，伊不知
      道阿達如何聯絡，也找不到人（因此持第三人發票抵進項
      來源發票）等語 (他案卷第116 頁）。
（八）「瀧沂科技有限公司」稅籍資料、公司設立變更登記資料
      。（國稅局卷附件二）。證明：變更登記申請書上有陳甲○○之簽名等。
（九）「瀧沂科技有限公司」欠稅資料。（國稅局卷附件三）。
（十）「瀧沂科技有限公司」營業稅申報資料。（國稅局卷附件
      四）。
（十一）「瀧沂科技有限公司」進項來源異常分析資料。（國稅
         局卷附件五）。
   1、附表一編號1至5公司之進項來源為虛設行號之移送書。（
      國稅局卷附件五之ㄧ）。
   2、附表一編號6至8公司之進項來源為擅自歇業營業人之資料
      。（國稅局卷附件五之二）。
（十二）「瀧沂科技有限公司」銷項去路異常分析資料。（國稅
         局卷附件六）。
   1、附表二編號1公司所屬稽徵所函查之營業稅年度資料查詢銷
      項去路明細排行前100 名明細表 (下簡稱銷項去路明細)
      、交易資料、發票、估價單、簽收單與契約書。
   2、附表二編號2公司所屬稽徵所函查之交易資料、銷項去路明
      細、合約書、支票、存摺明細表、總分類帳。
   3、附表二編號3公司所屬稽徵所函查之交易資料、銷項去路明
      細。
   4、附表二編號4公司所屬稽徵所函查之交易資料、銷項去路明
      細、合約書、發票、取款憑條、存摺明細表。
   5、附表二編號5公司擅歇之資料。
   6、附表二編號6公司所屬稽徵所函查之交易資料、銷項去路明
      細、裁罰書、承諾書（國稅局卷附件六之六）。
   7、附表二編號7公司銷項去路明細。
   8、附表二編號8公司所屬稽徵所函查之交易資料、銷項去路明
      細、發票、存摺、現金簽收單、電話申請資料、投保名冊
      。
   9、附表二編號9公司所屬稽徵所函查之交易資料、銷項去路明
      細、發票、簽收單、通聯查詢單等。
  10、附表二編號10公司所屬稽徵所函查之交易資料、銷項去路
      明細、說明書、合約書、付款憑單等（國稅局卷附件六之
      10）。證明: 合約書瀧沂公司負責人姓名虛偽。
  11、附表二編號11公司承諾書。
  12、附表二編號12公司所屬稽徵所函查之交易資料、銷項去路
      明細、發票、轉帳傳票、匯款資料。
（十三）「瀧沂科技有限公司」現址照片。（國稅局卷附件八）
        。
（十四）「瀧沂科技有限公司」投保名冊資料。（國稅局卷附件
        九)。
（十五）「瀧沂科技有限公司」綜合所得稅資料清單。（國稅局
        卷附件十一）。
（十六）財政部台灣省南區國稅局高雄縣分局函（南區國稅高縣
        三字第0980045656號）及附件（本院卷45至54頁）。
三、綜上所述，本件被告甲○○違反稅捐稽徵法及商業會計法之
    事證已甚明確，犯行洵堪認定。
參、論罪科刑及撤銷改判
一、新舊法比較
   1、被告甲○○行為後，商業會計法於95年5 月24日修正公布
      ，於同年月26日生效，有關商業會計法第71條第1 款於修
      正前、後之構成要件均屬相同，但修正前之法定刑為「5
      年以下有期徒刑、拘役或科或併科新臺幣15萬元以下罰金
      。」，而修正後之法定刑則為「5 年以下有期徒刑、拘役
      或科或併科新臺幣60萬元以下罰金。」，比較新、舊法之
      結果，被告行為時之舊法對被告較為有利。是揆諸前開刑
      法第2 條第1 項前段之規定，本件自應適用被告行為時之
      舊法。
   2、稅捐稽徵法第47條原規定: 「本法關於納稅義務人、扣繳
      義務人及代徵人應處徒刑之規定，於左列之人適用之：一
      、公司法規定之公司負責人。二、民法或其他法律規定對
      外代表法人之董事或理事。三、商業登記法規定之商業負
      責人。四、其他非法人團體之代表人或管理人。」惟於98
      年5 月27日修正公佈同條為「本法關於納稅義務人、扣繳
      義務人及代徵人應處徒刑之規定，於左列之人適用之：一
      、公司法規定之公司負責人。二、民法或其他法律規定對
      外代表法人之董事或理事。三、商業登記法規定之商業負
      責人。四、其他非法人團體之代表人或管理人。前項（第
      四項）規定之人與實際負責人不同時，以實際負責業務之
      人為準。」查本件被告甲○○既配合其配偶丙○○擔任「
      瀧沂科技有限公司」負責人，故不論依稅捐稽徵法第47條
      修正前後，被告甲○○均屬公司負責人，自應依98年5 月
      27日修正後稅捐稽徵法第47條第1 項第1 款之公司負責人
      論處，附此敘明。
   3、刑法新舊法比較:
      刑法於94年2 月2 日修正公布之部分條文業於95年7 月1
      日施行（以下簡稱現行刑法，95年7 月1 日施行前之刑法
      簡稱修正前刑法）。依現行刑法第2 條第1 項規定：「行
      為後法律有變更者，適用行為時之法律。但行為後之法律
      有利於行為人者，適用最有利於行為人之法律。」。又本
      次修正涵蓋之範圍甚廣，故比較新舊法時，應就罪刑有關
      之共犯、牽連犯、連續犯、有無累犯加重、自首減輕暨其
      他法定加減原因與加減例等一切情形，綜其全部罪刑之結
      果而比較如下:
（1）法定罰金刑部分: 刑法罰金之最低數額，因刑法第33條第5
      款修正，將原本規定之銀元1 元（依現行法規所定貨幣單
      位折算新臺幣條例，即新臺幣3 元）提高為新臺幣1,000
      元，經比較新舊法之結果，自以修正前刑法較有利於被告
      ，是應適用被告行為時之刑法。
 （2）現行刑法已刪除第56條連續犯之規定，是於現行刑法修正
      施行後，行為人犯同一罪名之數犯罪行為，即須分論併罰
      。此刪除雖非犯罪構成要件之變更，但顯已影響行為人刑
      罰之法律效果，自屬法律有變更，比較新舊法結果依舊法
      論以連續犯，對被告較為有利。
 （3）刑法第55條後段有關牽連犯之規定業已刪除，是新法修正
      施行後，被告甲○○所犯之填載不實會計憑證罪、幫助他
      人逃漏稅捐罪，即須分論併罰，惟依修正前刑法，上開二
      罪具有牽連犯之裁判上一罪關係，而應從一重以填載不實
      會計憑證罪論處，比較新舊法之規定，修正後之刑法對於
      被告甲○○較為不利。
 （4）共同正犯:
      被告甲○○行為時刑法第28條原規定：「二人以上共同『
      實施』犯罪之行為者，皆為共同正犯」。行為後該條修正
      為：「二人以上共同『實行』犯罪之行為者，皆為共同正
      犯」。將舊法之「實施」修正為「實行」。原「實施」之
      概念，包含陰謀、預備、著手及實行等階段之行為，修正
      後僅共同實行犯罪行為始成立共同正犯。是新法共同正犯
      之範圍已有限縮，排除陰謀犯、預備犯之共同正犯。新舊
      法就共同正犯之範圍既因此而有變動，自屬犯罪後法律有
      變更，而非僅屬純文字修正，應有新舊法比較適用之問題
      （最高法院96年度台上字第934 號判決意旨參照），且依
      新法並較有利於被告，故應適用新法。
 （5）依修正前刑法第41條第1 項前段及廢止前罰金罰鍰提高標
      準條例第2 條前段之規定，如易科罰金，應以銀元100 元
      以上300 元以下折算1 日，經折算為新臺幣後，以新臺幣
      300 元以上900 元以下折算1 日。而依現行刑法第41條第
      1 項前段規定，應以新臺幣1,000 元、2,000 元或3,000
      元折算一日，其中編表編號1 至6 部分之主文所示之易科
      罰金折算標準，應以行為時法即修正前刑法第41條第1 項
      之規定對被告較為有利。
 （6）本件被告於裁判確定前犯數罪，係於95年7 月1 日之前分
      別犯如附表所示之罪，依修正前刑法第51條規定：「數罪
      併罰，分別宣告其罪之刑，依左列各款定其應執行者：」
      其中第5 款規定：「宣告多數有期徒刑者，於各刑中之最
      長期以上，各刑合併之刑期以下，定其刑期。但不得逾二
      十年。」修正後刑法第51條第5 款規定：「宣告多數有期
      徒刑者，於各刑中之最長期以上，各刑合併之刑期以下，
      定其刑期。但不得逾三十年」，比較結果，修正後刑法並
      非較有利於被告，依刑法第2 條第1 項前段之規定，仍應
      依修正前刑法第51條第5 款定其應執行之刑，對被告較為
      有利。
 （7）綜合上比較，自應一體適用被告甲○○行為時之法律，即
      修正前商業會計法、修正前刑法之相關規定予以論處。
 （8）緩刑宣告條文之變更：
      修正前刑法第74條第1 項第2 款原規定前受有期徒刑以上
      刑之宣告，執行完畢或赦免後，5 年以內未曾受有期徒刑
      以上刑之宣告者，得宣告緩刑，且依修正前刑法第93條第
      1 項規定，緩刑期間內得付保護管束，另於同法第75條規
      定僅須於緩刑期間內更故意犯罪、或緩刑前故意犯罪，而
      在緩刑其內受有期徒刑以上之宣告者，即可撤銷緩刑。修
      正後刑法第74條除維持前述宣告刑之限制外，另改以「未
      曾因故意犯罪受有期徒刑以上刑之宣告者」即可宣告緩刑
      ，並增列同條第2 項規定法院得課予被告一定之負擔，惟
      同法第75條則規定須行為人於「緩刑期內因故意犯他罪，
      而在緩刑期內受不得易科罰金之有期徒刑以上刑之宣告確
      定」或「緩刑前因故意犯他罪，而在緩刑期內受不得易科
      罰金之有期徒刑以上刑之宣告確定」，方得撤銷緩刑，且
      須於判決確定後6 月以內始可為之。綜此以觀，修正後刑
      法針對緩刑雖增列法院得課予被告一定義務之負擔，然此
      舉乃係協助被告於緩刑期間內徹底糾正其犯行，藉以貫徹
      緩刑宣告之目的，此外更同時放寬宣告緩刑之要件，且限
      制撤銷緩刑之要件，避免因社會非難程度較輕之過失犯、
      及惡性輕微或偶發性犯罪之行為人因此喪失改過自新之機
      會。準此，茲就修正前、後刑法關於緩刑之相關規定加以
      合併比較，本院乃認應以修正後刑法關於緩刑之規定較有
      利於被告（最高法院95年第8 次刑事庭會議結論亦採同一
      見解），故應依刑法第2 條第1 項但書，適用裁判時、即
      修正後刑法關於緩刑之相關規定作為應否宣告緩刑之依修
      正後之刑法規定論處。
二、論罪科刑及撤銷改判：
（一）按商業會計法所稱之商業會計憑證，分為原始憑證及記帳
      憑證，所謂原始憑證，係指證明事項之經過，而為造具記
      帳憑證所根據之憑證，計有外來憑證、對外憑證、內部憑
      證三類。而記帳憑證則係指證明處理會計事項人員之責任
      ，而為記帳所根據之憑證而言，有收入憑證、支出憑證及
      轉帳憑證三類，此觀諸商業會計法第15條之規定自明。統
      一發票係營業人依營業稅法規定於銷售貨物或勞務時，開
      立並交付予買受人之交易憑證，足以證明會計事項之經過
      ，應屬商業會計法所稱之會計憑證（最高法院87年度臺非
      字第389 號判決參照）。又會計憑證，依其記載之內容及
      其製作之目的，亦屬文書之一種，凡商業負責人、主辦及
      經辦會計人員或依法受託代他人處理會計事務之人員，以
      明知為不實事項而填製會計憑證或記入帳冊者，即該當商
      業會計法第71條第1 款之罪，本罪乃刑法第215 條業務上
      文書登載不實罪之特別規定，自應優先適用（最高法院92
      年度臺上字第3677號判例意旨參照）。次按稅捐稽徵法第
      43條第1 項所稱之「幫助犯第41條之罪」，為特別法明定
      以幫助犯罪為構成要件之犯罪類型，亦為稅捐稽徵法特別
      規定，屬於一獨立之犯罪型態，性質上乃係實施犯罪之正
      犯，與刑法上幫助犯之具絕對從屬性者不同，不必有「正
      犯」之存在亦能成立犯罪（最高法院92年度臺上字第2879
      號判決參照）。
（二）犯罪事實一（一）部分:
     「瀧沂科技有限公司」為稅捐稽徵法所定之納稅義務人，
      被告甲○○為「瀧沂科技有限公司」之負責人，而公司負
      責人為納稅義務人之公司以詐術逃漏稅捐，既非稅捐稽徵
      法第41條之犯罪或受罰主體，僅依同法第47條第1 款之規
      定，代替公司受徒刑之處罰。其與丙○○就此部分有共同
      之犯意聯絡及行為分擔，均為共同正犯。又丙○○雖非公
      司負責人，然依刑法第31條第1 項規定，仍應論以共同正
      犯。
（三）犯罪事實一（二）部分:
      被告甲○○為「瀧沂科技有限公司」之負責人，為商業會
      計法第4 條規定之商業負責人。核被告甲○○係「瀧沂科
      技有限公司」之商業負責人，與丙○○共同填製如附表二
      所示不實統一發票會計憑證、幫助附表二所示之公司逃漏
      營業稅捐行為，分別係犯修正前商業會計法第71條第1款
      填製不實會計憑證罪、稅捐稽徵法第43條第1 項幫助納稅
      義務人逃漏稅捐罪。被告甲○○多次填製不實會計憑證及
      幫助逃漏稅捐之行為，其時間緊接，方法相同，觸犯構成
      要件相同之罪名，顯係基於概括犯意反覆為之，應依修正
      前刑法第56條連續犯規定各以一罪論，並依法加重其刑。
      被告甲○○填製不實統一發票會計憑證之目的在於交付他
      人申報逃漏稅捐，其所犯上開修正前商業會計法第71條第
      1 款及稅捐稽徵法第43條第1 項之罪間，有原因結果之牽
      連關係，為牽連犯，應依修正前牽連犯之規定，從一重之
      修正前商業會計法第71條第1 款規定處斷。其與丙○○就
      此部分有共同之犯意聯絡及行為分擔，均為共同正犯。又
      丙○○雖非「瀧沂科技有限公司」商業負責人，然依刑法
      第31條第1 項規定，仍應論以修正前商業會計法第71條第
      1 款之共同正犯。
（三）公司負責人為納稅義務人之公司以詐術逃漏稅捐，既非稅
      捐稽徵法第41條之犯罪或受罰主體，僅依同法第47條第1
      款之規定，代替公司受徒刑之處罰，自與本身為犯罪主體
      所犯其他罪名間，不具牽連犯關係。故被告就犯罪事實欄
      一（一）部分所犯上開稅捐稽徵法第47條、第41條第1 款
      之公司負責人為納稅義務人逃漏稅捐罪，與被告甲○○所
      犯上開犯罪事實欄一（二）之連續填製不實會計憑證罪間
      ，即無修正前刑法第55條後段之牽連關係可言，其應屬犯
      意各別，行為互異，自應分論併罰。原審對被告甲○○諭
      知無罪，則有未合；檢察官執此提起上訴，應有理由，原
      決既有上開瑕疵，自應由本院將原判決撤銷改判。爰審酌
      被告甲○○擔任「瀧沂科技有限公司」負責人，卻任意收
      取附表之進項發票藉以逃漏稅捐，另又開立不實之「瀧沂
      科技有限公司」之統一發票幫助他人逃漏稅捐，損害稅捐
      之公平性及正確性，是其行為固有可議，惟念及犯後已坦
      承犯行，且本件肇因於為配合其配偶丙○○之要求所致，
      故其涉案之情節應較丙○○為輕，並衡酌其等逃漏稅捐之
      金額及幫助其他公司逃漏稅捐之金額等一切情狀，分別量
      處有期徒刑6 月及1 年。又被告甲○○前開犯罪行為之時
      間，均在96年4 月24日以前，均符合中華民國96年罪犯減
      刑條例第2 條規定，應依同條例第2 條第1 項第3 款，各
      減為有期徒刑3 月及6 月，並均依修正前刑法41條第1 項
      之規定各諭知如易科罰金之折算標準，並定應執行刑有期
      徒刑7 月及諭知易科罰金之折算標準。又被告甲○○未受
      犯罪前科，此有臺灣高等法院被告前案紀錄表1 紙在卷可
      按，因一時失慮而蹈觸法網，經此次偵、審程序之教訓信
      無再犯之虞，本院認其所宣告之刑以暫不執行為適當，爰
      就併予宣告緩刑3 年，以啟自新。另本院考量其上開犯罪
      情狀，認除前開緩刑之宣告外，應有賦予其一定負擔之必
      要，併諭知應於九十八年十月三十一日前向國庫分別支付
      10萬元，以示懲儆。
據上論結，應依刑事訴訟法第369 條第1 項前段、第364 條、第
299 條第1 項前段、第273 之1 條，98年5 月28日修正後稅捐稽
徵法第47條第1 項第1 款、第41條、第43條、修正前商業會計法
第71條第1 款，刑法第2 條第1 項前段、第11條前段、第28條、
74條第1 項第1 款、第2 項第4 款、修正前刑法第28條、第41條
第1 項前段、第51條第5 款、第55條後段、第56條，刑法施行法
第1 條之1 、廢止前罰金罰鍰提高標準條例第2 條，中華民國九
十六年罪犯減刑條例第2 條第1 項、第7 條、第9 條、第10條，
判決如主文。
本案經檢察官姜麗儒到庭執行職務。
中    華    民    國    98    年    6     月    29    日
                  刑事第八庭    審判長法  官   洪兆隆
                                      法  官   郭玫利
                                      法  官   李政庭
以上正本證明與原本無異。
如不服本判決應於收受本判決後10日內向本院提出上訴書狀，其
未敘述上訴理由者，並得於提起上訴後10日內向本院補提理由書
狀（均須按他造當事人之人數附繕本）「切勿逕送上級法院」。
中    華    民    國    98    年    6     月    29    日
                                      書記官   吳福連
附錄本件判決論罪科刑法條：
稅捐稽徵法第41條（逃漏稅捐之處罰）
 納稅義務人以詐術或其他不正當方法逃漏稅捐者，處五年以下有
 期徒刑、拘役或科或併科新台幣六萬元以下罰金。
捐稽徵法第47條第1 款（法人或非法人團體負責人之刑責）
 本法關於納稅義務人、扣繳義務人及代徵人應處徒刑之規定，於
 左列之人適用之：
 一、公司法規定之公司負責人。
 稅捐稽徵法第43條第1項（教唆或幫助逃漏稅捐等之處罰）
 教唆或幫助犯第四十一條或第四十二條之罪者，處三年以下有期
 徒刑、拘役或科新台幣六萬元以下罰金。
 商業會計法第71條第1款
 商業負責人、主辦及經辦會計人員或依法受託代他人處理會計事
 務之人員有下列情事之一者，處5年以下有期徒刑、拘役或科或
 併科新臺幣60萬元以下罰金：
 一、以明知為不實之事項，而填製會計憑證或記入帳冊。
 商業會計法第71條
 商業負責人、主辦及經辦會計人員或依法受託代他人處理會計事
 務之人員
 有下列情事之一者，處5年以下有期徒刑、拘役或科或併科新臺
 幣 60 萬
 元以下罰金：
 一、以明知為不實之事項，而填製會計憑證或記入帳冊。
 二、故意使應保存之會計憑證、會計帳簿報表滅失毀損。
 三、偽造或變造會計憑證、會計帳簿報表內容或毀損其頁數。
 四、故意遺漏會計事項不為記錄，致使財務報表發生不實之結果
     。
 五、其他利用不正當方法，致使會計事項或財務報表發生不實之
     結果。


司法院資訊處製作；財團法人民間司法改革基金會備份。
